臺灣高等法院刑事裁定
111年度聲再字第373號
再審聲請人
即受判決人  謝秀碧


上列聲請人因竊盜案件，對於本院111年度上易字第262號，中華
民國111年4月14日第二審確定判決（臺灣臺北地方法院110年度
審易字第1721號，起訴案號：臺灣臺北地方檢察署110年度偵字
第19751號），聲請再審，本院裁定如下：
    主  文
再審之聲請駁回。 
    理  由
一、聲請再審意旨略以：㈠再審聲請人即受判決人謝秀碧（下稱
    聲請人）提出和欣客運往返北高乘車證明，及其與配偶之悠
    遊卡之交易紀錄，證明其於案發時人在南部。㈡門號0000000
    000之手機（下稱本案門號）於案發當日係聲請人配偶攜帶
    出門，與人在南部之聲請人無關。㈢原確定判決審判程序有
    遺漏交互詰問、漠視被告申請調查證據、未令檢察官補正指
    認其為監視器影像者之鄰居為何人以及擅將告訴人錯當證人
    等瑕疵，顯然違背法令。本件有上開新事實、新證據，爰依
    刑事訴訟法第420條第1項第6款規定聲請再審等語。
二、按法院認為無再審理由者，應以裁定駁回之；經前項裁定後
    ，不得更以同一原因聲請再審；法院認為聲請再審之程序違
    背規定者，應以裁定駁回之。但其不合法律上之程式可以補
    正者，應定期間先命補正。刑事訴訟法第434條第1項、第3
    項、第433條分別定有明文。所謂「同一原因」，係指同一
    事實之原因而言；是否為同一事實之原因，應就重行聲請再
    審之事由及其提出之證據方法，與已經實體上裁定駁回之先
    前聲請，是否完全相同，予以判斷；若前後2次聲請再審的
    原因事實及其所提出之證據方法，均相一致者，即屬同一事
    實之原因，自不許其更以同一原因聲請再審。而是否為同一
    事實之原因而言，應就重行聲請再審之事由暨所提證據方法
    ，與前經實體裁定駁回之聲請是否一致加以判斷，實質相同
    之事由暨證據方法，不因攀援不同之再審理由，即謂並非同
    一原因（最高法院106年度台抗字第7號、107年度台抗字第1
    166號裁定參照）。次按有罪之判決確定後，因發現新事實
    或新證據，單獨或與先前之證據綜合判斷，足認受有罪判決
    之人應受無罪、免訴、免刑或輕於原判決所認罪名之判決者
    ，為受判決人之利益，得聲請再審；又上開新事實或新證據
    ，指判決確定前已存在或成立而未及調查斟酌，及判決確定
    後始存在或成立之事實、證據，刑事訴訟法第420條第1項第
    6款及第3項定有明文。是得據為受判決人之利益聲請再審之
    「新事實」、「新證據」，固不以有罪判決確定前已存在或
    成立而未及調查斟酌者為限，其在判決確定後始存在或成立
    之事實、證據，亦屬之；然該事實、證據，仍須於單獨觀察
    ，或與先前之證據綜合判斷後，得以合理相信其足以動搖原
    確定之有罪判決，使受有罪判決之人應受無罪、免訴、免刑
    或輕於原判決所認罪名之判決者，始足當之。申言之，所謂
    新事實及新證據，必須具備新規性及確實性之要件，其中新
    規性之要件，採取以該證據是否具有「未判斷資料性」而定
    ，與證據之確實性（或稱顯著性），重在證據之證明力，應
    分別以觀。依此原因聲請再審者，應提出具體之新事實或新
    證據，由法院單獨或綜合案內其他有利與不利之全部卷證，
    予以判斷，而非徒就卷內業已存在成立且經調查斟酌之證據
    資料再行爭辯，或對於法院取捨證據之職權行使任意指摘，
    抑或對卷內同一證據之證明力執憑己見徒事爭執。是以如提
    出主張之新事實或新證據，單獨或與先前之證據綜合判斷，
    尚無法對原確定判決所認定之事實產生合理懷疑，或不足以
    動搖原確定判決所認定之事實者，即無准予再審之餘地（最
    高法院111年度台抗字第344號裁定意旨參照）。　
三、經查：
㈠、按109年1月8日修正公布，同月10日施行之刑事訴訟法增訂第
    429條之2前段規定，聲請再審之案件，除顯無必要者外，應
    通知再審聲請人及其代理人到場，並聽取檢察官及受判決人
    之意見。本院已通知聲請人到場，並聽取檢察官、聲請人等
    之意見（見本院卷第41至45頁），踐行法定程序，合先敘明
    。
㈡、本件聲請人被訴竊盜案件，前經臺灣臺北地方法院依憑證人
    即告訴人黃文燕於警詢時之指訴、本案門市、公車行車紀錄
    器暨各該路監視器錄影檔案光碟暨截圖、原確定判決關於何
    以認定聲請人成立竊盜罪，已於理由敘明、第一審法院比對
    監視器錄影檔案截圖行竊之人與審理時到庭之聲請人所為勘
    驗結果、本案門號於案發當日之雙向通聯紀錄、Google地圖
    網頁查詢列印資料、門號使用者資料查詢結果等證據相互勾
    稽，並以聲請人所提和欣客運購票證明未記載購票者或乘車
    者之姓名，且搭車時間與案發時間未重疊，無足為有利於其
    之認定，又依案發當時本案門號之基地台位置距離臺北市立
    實踐國民中學、聲請人住處之距離，可知本案門號基地台移
    動足跡無可能係聲請人丈夫將插用之行動電話攜至實踐國中
    教課所致，就上情綜合判斷後，以110年度審易字第1721號
    判決認聲請人犯竊盜罪，處罰金新臺幣（下同）1萬元，如
    易服勞役，以1千元折算1日，並就未扣案之犯罪所得即雪肌
    粹化妝水1瓶諭知沒收及追徵；聲請人提起上訴後，本院除
    引用第一審判決所載事實、證據及理由外，另補充：聲請人
    於本院雖提出悠遊卡交易紀錄，惟未一併提出可供勾稽購卡
    者或持卡乘車者之資料，仍無由為有利於其之認定，且觀諸
    卷附遠傳資料查詢結果（即本案門號雙向通聯紀錄），案發
    當時本案門號有通話秒數，故聲請人所辯係先生尋找手機而
    撥打電話乙節不可採信等語，而以111年度上易字第262號判
    決駁回上訴確定，此有各該判決及本院被告前案紀錄表在卷
    可稽，並經本院依職權調取該案卷宗核閱無誤。核其論斷，
    皆為事實審法院職權之適當行使，不悖於經驗法則及論理法
    則，核無違法或不當。　　
㈢、聲請人聲請再審，固提出和欣客運乘車證明及其與配偶之悠
    遊卡交易紀錄。然上開乘車證明及悠遊卡交易紀錄，於原判
    決確定前已存在，並業經法院調查斟酌後，認無足為有利於
    聲請人之認定，自非刑事訴訟法第420條第1項第6款所指判
    決確定前已存在或成立而未及調查斟酌，或判決確定後始存
    在或成立之新事實或新證據。況聲請人亦曾提出上開乘車證
    明，向本院聲請再審，經本院或認其所述之原因事實非屬刑
    事訴訟法第420條第1項第6款所稱之新事實、新證據，而以
    聲請不合法為由，駁回再審聲請，有本院111年度聲再字第2
    39號刑事裁定在卷可參。揆諸前揭說明，聲請人猶執同一事
    實為由而聲請本件再審，顯然違背再審程序規定，且無從補
    正。　
㈣、又再審係為原確定判決認定事實錯誤而設之救濟程序，與非
    常上訴程序係為糾正原確定判決法律上錯誤者有別，是倘所
    指摘者，係關於原確定判決適用法令不當之情形，核屬非常
    上訴之範疇，並非聲請再審所得救濟。觀諸本件聲請再審意
    旨㈢內容，係指摘原確定判決之訴訟程序違背法令、採證違
    背證據法則，揆諸前揭說明，屬得否據以提起非常上訴之問
    題，與再審程序係就原確定判決認定事實是否錯誤之救濟制
    度無涉。是此部分再審事由，亦顯與刑事訴訟法第420條第1
    項第6款之規定不符，聲請再審之程序顯係違背規定，亦無
    從補正，再審之聲請不合法，應予駁回。
㈤、另聲請人雖指稱：本案門號案發當日係其配偶使用云云。惟
    查，有關本案門號遠傳資料查詢、雙向通聯記錄於原確定判
    決中已存在及顯現，業經原審據依法調查之結果，本於論理
    法則、經驗法則，本其自由心證認定本案門號為聲請人長年
    所用，按常理應由聲請人隨身攜帶。聲請人此部分之主張於
    原確定判決審理時既已提出，現執以為再審之理由，無非係
    對原確定判決認定事實之爭辯，或對原確定判決採證認事職
    權之行使，任意指摘，或對法院依職權取捨證據持相異評價
    ，核與刑事訴訟法第420條第1項第6款所定「發現新事實或
    新證據」之要件不合，且不論單獨或與先前之證據綜合判斷
    ，亦難動搖原確定判決所認定之事實，生影響於判決之重要
    證據漏未審酌，而使聲請人受無罪、免訴、免刑或輕於原確
    定判決所認罪名之判決，自難徒憑聲請人之己見之詞，任意
    主張對證據有相異之評價，以此指摘原確定判決不當為由而
    聲請再審。
四、綜上所述，本件聲請人聲請再審，或屬於原確定判決是否違
    背法令之非常上訴範疇，或係以同一事由重行聲請再審且無
    從補正，違背再審聲請之程序規定，其聲請為不合法，或核
    與刑事訴訟法第420條第1項第6款所定再審之要件不相符，
    而為無理由，故均應予駁回。　　
五、據上論斷，應依刑事訴訟法第433條、第434條第1項，裁定
    如主文。
中　　華　　民　　國　　111 　年　　11　　月　　24　　日
                  刑事第十九庭  審判長法　官  曾淑華
                                      法　官  黃惠敏
                                      法　官  李殷君
以上正本證明與原本無異。
不得抗告。
                                      書記官  周彧亘
中　　華　　民　　國　　111 　年　　11　　月　　24　　日